臺灣新竹地方法院刑事判決　　　　　　　 94年度訴字第858號
公　訴　人　臺灣新竹地方法院檢察署檢察官
被　　　告　丙○
指定辯護人　本院公設辯護人甲○○
上列被告因違反槍砲彈藥刀械管制條例案件，經檢察官提起公訴
（94年度偵字第4107號），本院判決如下：
    主  文
丙○未經許可，製造可發射子彈具有殺傷力之槍枝，處有期徒刑
伍年肆月，併科罰金新臺幣拾萬元，罰金如易服勞役，以新臺幣
壹仟元折算壹日。扣案槍枝壹支（槍枝管制編號0000000000）沒
收之。又未經許可，製造子彈，處有期徒刑壹年貳月，併科罰金
新臺幣壹萬元，罰金如易服勞役，以新臺幣壹仟元折算壹日。應
執行有期徒刑陸年肆月，併科罰金新臺幣拾萬元，罰金如易服勞
役，以新臺幣壹仟元折算壹日。扣案槍枝壹支（槍枝管制編號00
00000000）沒收之。
    事  實
一、丙○明知非經主管機關許可，不得製造可發射子彈具有殺傷
    力之槍枝及子彈，竟未經許可，先於民國93年7 月間某日至
    台北市精華城防身器材店以新臺幣8000元購入仿BERETTA 廠
    92FS型半自動手槍製造之玩具手槍1 支及玩具金屬彈殼後，
    於93年7 月至94年1 月25間之某日，在新竹縣竹北市東平里
    六家高鐵區莊奇威建築工地內，使用電鑽將金屬槍管內之阻
    鐵車通後，製成機械性能良好之可擊發子彈具有殺傷力之改
    造槍枝；丙○在上址另行起意，將前開玩具金屬彈殼加裝金
    屬填塞物，製造可擊發具有殺傷力之改造子彈1 顆。嗣於94
    年7 月24日凌晨0 時30分許，經警方前往前開建築工地取締
    非法外勞，經丙○同意搜索丙○所有之V7-3969 號自用小客
    車，在該車內扣得前開具殺傷力之改造槍枝1 支及改造子彈
    1 顆而查獲。
二、案經新竹縣警察局竹北分局報告臺灣新竹地方法院檢察署檢
    察官偵查起訴。
    理  由
一、訊據被告丙○固坦承持有前開槍枝及製造子彈等事實，惟矢
    口否認有製造具殺傷力之槍枝犯行，辯稱：當時是因為一個
    包商積欠借款，而以該槍枝作為抵押云云。惟查：
（一）被告丙○於警詢、偵訊及本院準備程序中基於供述及自白
      任意性為以下之供述：於警詢供述：「是我自己拿工具
      改造的，因為我是板模工，有工具可以自己改造」等語（
      見94年度偵字第4107號卷94年7 月24日警詢筆錄第2 、3
      頁）；於偵訊中供述：「約93年7 月多我去台北市一家
      防身器材店以新台幣8500元買1 支92型式玩具手槍，因為
      我自己是做板模的，所以我使用電鑽將該玩具手槍的槍管
      鑽通，子彈是買玩具槍的時候送的，我只有把其中1 顆彈
      頭塞鉛，其他都沒有改」等語（見94年度偵字第4107號卷
      94年7 月24日偵訊筆錄第1 頁）；本院準備程序自白：
      「子彈是我製造的」、「被告於93年7 、8 月間，自臺北
      市精華城防身器材店以新臺幣8000元購入仿BERETTA 廠92
      FS型半自動手槍製造之玩具手槍1 支及玩具金屬彈殼（無
      殺傷力）多顆，未經許可持有之，並同年11月間在新竹市
      香山區柑林溝置放材料之場所，將前開玩具金屬彈殼加裝
      金屬填塞物，製造可擊發、具有殺傷力之改造子彈1 顆」
      等語（見本院卷第11頁及第12頁不爭執事項）。
（二）而扣案槍枝1 支、子彈1 顆經送內政部警政署刑事警察局
      鑑定及試射結果：槍枝部分：改造手槍1 枝（槍枝管制
      編號0000000000號），認係係仿BERETTA 廠92FS型半自動
      手槍製造之玩具手槍換裝土造金屬槍管改造而成（此部分
      業據鑑定人於本院審理中更正為「車通槍管內阻鐵改造而
      成」之改造手槍，機械性能良好，可擊發適用子彈，認具
      殺傷力。子彈1 顆：認係由玩具金屬彈殼加裝金屬填塞
      物而成之改造子彈經實際試射，可擊發，認具殺傷力等情
      ，有內政部警政署刑事警察局94年8 月17日刑鑑字第0940
      119144號槍彈鑑定書附附卷可稽（見94年度偵字第4107號
      卷）。
（三）鑑定人即內政部警政署刑事警察局警員乙○○到院經交互
      詰問陳述如下：「（問：你說明本件鑑定過程及判斷經過
      ？）（答：一、鑑定過程：1 、關於土改造槍枝部分，鑑
      定方法採用性能檢驗法，性能檢驗法指槍枝的各零件是否
      完整，能否發揮槍枝的擊發功能，就是說扣押扳機時是否
      能帶動扳機連桿帶動擊錘打擊撞針後撞擊底火謂之性能檢
      驗法。2 、關於改造子彈部分，是以試射法進行鑑定，所
      謂試射法是將土改造子彈置放於土改造子彈擊發台以落錘
      撞擊底火引爆子彈內火藥推送彈丸，看其是否可穿過0.65
      MM之鋁板，必須完全穿透才認具有殺傷力，此標準是以空
      氣槍打擊同樣厚度之鋁板以單位面積20焦耳/ 平方公分換
      算而得來。二、判斷經過：1 、關於土改造槍枝：首先會
      判斷槍枝結構，本件扣案槍枝結構完整，再來檢視槍管是
      否貫通，本件槍管是貫通的，再檢視槍枝的擊發功能，當
      扣押扳機時可以完成擊發之動作，故此改造槍枝具有擊發
      子彈之能力，是具有殺傷力之改造槍枝。2 、關於改造子
      彈9 顆部分：其中8 顆不具有完整子彈結構，所謂完整子
      彈結構應包括彈頭、彈殼、底火、火藥，上述8 顆僅具有
      彈殼結構，因此不具有殺傷力，另外1 顆具備完整之結構
      ，經實際試射可穿越0.65MM之鋁板，認係具有殺傷力。」
      、「（問：依你此份槍彈鑑定書第1 頁鑑定結果1 『認係
      由仿BERETTA 廠92FS形半自動手槍之玩具手槍換裝改造金
      屬槍管改造而成之改造手槍』，就其中所謂『換裝改造金
      屬槍管』之判斷依據？）（答：標準的仿BERETTA 廠的玩
      具手槍，應該會如我所提出的照片左上方第一張圖片在彈
      室位置會有「專利」兩個字及專利下方會有一排阿拉伯數
      字的專利號碼，但本件槍管外觀已經被磨過，字樣都不見
      了，且華山公司生產的金屬槍管具有多種形式，也有與我
      今日所提出不同之槍管，但就本件槍管整體而言應為原先
      之玩具金屬槍管車通槍管內的阻鐵改造而成之槍管。」、
      「（問：車通阻鐵的工具是否有可能是電鑽車通的？）（
      答：有可能。只要能將阻鐵去除的任何工具都不排除其可
      能性。）」、「（問：足以鑽通槍管阻鐵的鑽頭的取得方
      式，是否在市面上的五金行就可以取得或是該種鑽頭是管
      制物品？）（答：此種電鑽應該非屬管制物品，一般市面
      上可以買到。）」、「（問：為何槍彈鑑定書中鑑定換裝
      土造金屬槍管改造，而今日卻證述是車通原來玩具槍管內
      阻鐵？）（答：因為本案槍枝槍管與我們檔存之槍管形式
      不同，因為彈室端並無專利字樣，槍管右側本應具兩個小
      孔，但本案槍管也無此特徵，槍管下方的楔形塊連接處本
      應有突出之金屬物工楔形塊彈簧連結之用，本案槍管也無
      此特徵，所以當初會認為是土造金屬槍管，但因華山公司
      所生產之金屬槍管形式眾多，並無法一一予以建檔，但就
      本件證物當庭檢視結果，槍管下方連接滑套之滑軌係一體
      成形，槍管後端也具有鑽鑿之痕跡，故鑑定書內原記載『
      換裝土造金屬槍管』應更正為『車通槍管內阻鐵改造而成
      』」等語（見本院卷第42-44 頁），比對鑑定人鑑定意見
      與被告前述警、偵訊供述得見，對於槍枝之改造方式鑑定
      人鑑定意見與被告於偵查中供述改造之方式相同，況被告
      於偵查中將仿BERETTA 廠92 FS 型半自動手槍製造之玩具
      手槍1 支購入之時間、價錢、地點、改造槍枝之方式均供
      述明確，若非親身經歷應無理由可將之明確陳述，且持有
      槍枝之非法性一般人均可知悉，包商應無甘冒遭他人檢舉
      持有槍枝之風險將槍枝交與被告抵債，甚者，槍枝具有違
      法性故流通性不若一般具有財產價值之動產，若包商不依
      約償還，被告欲將之變現亦非容易，是被告應無理由收取
      一個難變現之槍支底債之理，是其辯詞均與常情不合，不
      足採信。
（四）就製造槍枝之時間認定：按被告犯罪後，槍砲彈藥刀械管
      制條例業於94年1 月26日修正公布，其中第8 條第1 項原
      規定「未經許可，製造、販賣或運輸鋼筆槍、瓦斯槍、麻
      醉槍、獵槍或空氣槍者，處5 年以上有期徒刑，併科新臺
      幣1 千萬元以下罰金」，第11第1 項則規定「未經許可，
      製造、販賣或運輸第4 條第1 項第1 款所稱其他可發射金
      屬或子彈具有殺傷力之各式槍砲者，處5 年以上有期徒刑
      ，併科新臺幣1千 萬元以下罰金。」；該條例修正後第8
      條第1 項則規定「未經許可，製造、販賣或運輸鋼筆槍、
      瓦斯槍、麻醉槍、獵槍、空氣槍或第4 條第1 項第1 款所
      定其他可發射金屬或子彈具有殺傷力之各式槍砲者，處無
      期徒刑或5 年以上有期徒刑，併科新臺幣1 千萬元以下罰
      金」，並將第11條刪除。是被告行為後法律已有變更，製
      造可發射金屬或子彈具有殺傷力之各式槍砲犯行，修法前
      應適用槍砲彈藥刀械管制條例第11條第1 項之規定處以5
      年以上有期徒刑，併科新臺幣1 千萬元以下罰金，修法後
      則應適用同條例第8 條第1 項之規定處以無期徒刑或5 年
      以上有期徒刑，併科新臺幣1 千萬元以下罰金，比較新舊
      條例之結果，以舊條例有利於被告。本件既被告否認製造
      手槍之犯行，因此對於製造之時間無法由卷內資料查得，
      基於罪疑為輕之有利被告之刑法原則，是本院認定其製造
      手槍之時間點為購入槍枝至條例修正前之某日，亦即93年
      7 月間至94年1 月25日間之某日。
（四）綜上所述，本案事證明確，被告製造槍、彈犯行至堪認定
      ，應依法論科。
二、論罪科刑部分：
（一）新舊法之比較：
   1、槍砲彈藥刀械管制條例部分：
      第按被告犯罪後，槍砲彈藥刀械管制條例業於94年1 月26
      日修正公布，其中第11第1 項則規定「未經許可，製造、
      販賣或運輸第4 條第1 項第1 款所稱其他可發射金屬或子
      彈具有殺傷力之各式槍砲者，處5 年以上有期徒刑，併科
      新臺幣1 千萬元以下罰金。」；並將第11條刪除。是被告
      行為後法律已有變更，製造可發射金屬或子彈具有殺傷力
      之各式槍砲犯行，修法前應適用槍砲彈藥刀械管制條例第
      11條第1 項之規定處以5 年以上有期徒刑，併科新臺幣1
      千萬元以下罰金，修法後則應適用同條例第8 條第1 項之
      規定處以無期徒刑或5 年以上有期徒刑，併科新臺幣1 千
      萬元以下罰金，比較新舊條例之結果，以舊條例有利於被
      告。至槍砲彈藥刀械管制條例第12條第1 項所定未經許可
      製造子彈之行為，此項罰責並未修正，自應適用裁判時之
      新法。
   2、刑法部分：
      查被告行為後，刑法部分條文業於94年1 月7 日修正，94
      年2 月2 日公布，95年7 月1 日施行，現行刑法第2 條第
      1 項規定：「行為後法律有變更者，適用行為時之法律，
      但行為後之法律有利於行為人者，適用最有利於行為人之
      法律」，上開規定乃與刑法第1 條罪刑法定主義契合，而
      貫徹法律禁止溯及既往原則，係規範行為後法律變更所生
      新舊法律比較適用之準據法，是刑法第2 條本身雖經修正
      ，但該條既屬適用法律之準據法，本身尚無比較新舊法之
      問題，應一律適用裁判時之現行刑法第2 條第1 項之規定
      ，為「從舊從輕」之比較，以決定適用之刑罰法律，先予
      敘明。且比較時應就罪刑有關之共犯、未遂犯、想像競合
      犯、牽連犯、連續犯、結合犯，以及累犯加重、自首減輕
      暨其他法定加減原因（如身分加減）與加減例等一切情形
      為比較，此有最高法院95年第8 次刑事庭會議決議可資參
      照。
    修正前刑法第51條規定：「數罪併罰，分別宣告其罪之刑
      ，依左列各款定其應執行者：」其中第5 款規定：「宣告
      多數有期徒刑者，於各刑中之最長期以上，各刑合併之刑
      期以下，定其刑期。但不得逾二十年。」修正後刑法第51
      條第5 款規定：「宣告多數有期徒刑者，於各刑中之最長
      期以上，各刑合併之刑期以下，定其刑期。但不得逾三十
      年」，經比較結果，修正後刑法並非較有利於行為人，故
      依刑法第2 條第1 項前段之規定，仍應依行為時之法律即
      修正前刑法，定其應執行之刑。
    另被告行為時之刑法第33條第5 款原規定主刑之種類如下
      ：「五、罰金：1 元以上」；該條款嗣修正為：「主刑之
      種類如下：五、罰金：新臺幣1 千元以上，以百元計算之
      」。是修正後罰金刑最高額上限雖無變更，惟最低額下限
      則提高為新臺幣1 千元，比較修正前後之規定，自以行為
      時科處罰金刑之法律較有利被告。
    按被告行為時之易服勞役折算標準，業據修正前罰金罰鍰
      提高標準條例第2 條前段規定，就其原定數額提高為1 百
      倍折算1 日，則被告行為時之易服勞役折算標準，應以銀
      元3 百元折算1 日，即新臺幣9 百元折算1 日；惟95年7
      月1 日修正公布施行之刑法第42條第3 項前段規定：「易
      服勞役以新臺幣1 仟元、2 仟元或3 仟元折算1 日」，本
      案易服勞役以新臺幣3 千元折算1 日，比較修正前後之易
      服勞役折算標準，以修正後之規定，較有利於被告。
（二）核被告所為，係犯修正前槍砲彈藥刀械管制條例第11條第
      1 項之未經許可製造可發射子彈具有殺傷力之槍枝罪及修
      正後第12條第1 項之未經許可製造子彈罪。被告持有手槍
      及子彈之低度行為，為製造之高度行為所吸收，均不另論
      罪。又被告製造槍枝及子彈，犯意個別、行為互異，應分
      論併罰。爰審酌具有殺傷力之改造槍枝及子彈均係屬高度
      危險之物品，非經主管機關許可，當不得擅自製造，被告
      漠視法令，非法製造槍枝、子彈，且被告於本院準備程序
      及審理中對於製造槍枝部分均否認，僅坦承製造子彈部分
      ，飾詞避重就輕，犯後態度尚難認定良好，但製造完成具
      有殺傷力之子彈數量僅一顆，且亦未將之持以犯罪，並衡
      其犯罪之動機、目的、手段、生活狀況、智識程度等一切
      情狀，分別量處如主文所示之刑，並定其應執行之刑，罰
      金刑部分諭知易服勞役之折算標準。末按，從刑附屬於主
      刑，除有特別規定外，依主刑所適用之法律，此有最高法
      院95年第8 次刑事庭會議決議可參；扣案之槍枝1 支屬違
      禁物，應依刑法第38條第1 項第1 款之規定宣告沒收之；
      至子彈1 顆經刑事警察局鑑驗試射，已經實際擊發而僅餘
      彈殼、彈頭，或因實際試射鑑定，因無法擊發或發射動能
      甚微，而不具殺傷力，不具子彈違禁物之性質，已無庸為
      沒收之諭知。
據上論斷，應依刑事訴訟法第299 條第1 項前段，修正前槍砲彈
藥刀械管制條例第11條第1 項、修正後槍砲彈藥刀械管制條例第
12條第1 項，刑法第11條前段、第2 條第1 項前段、後段、第42
條第3 項前段、第51條第5 款、第38條第1 項第1 款，判決如主
文。
本案經檢察官陳榮林到庭執行職務。
中　　華　　民　　國　　96　　年　　5　　月　　11　　日
　　　　　　　　　刑事第一庭    審判長法　官  賴淑敏
                                      法  官  黃美文
                                      法  官  李毓華
以上正本證明與原本無異。
如不服本判決應於收受本判決後十日內向本院提出上訴書狀，其
未敘述上訴理由者，並得於提起上訴後十日內向本院補提理由書
狀( 均須按他造當事人之人數附繕本 )「切勿逕送上級法院」。
中　　華　　民　　國　　96　　年　　5　　月　　11  　日
                                      書記官  陳美利■
附錄本案論罪科刑法條全文
修正前槍砲彈藥刀械管制條例第11條第1項
未經許可，製造、販賣或運輸第四條第一項第一款所稱其他可發
射金屬或子彈具有殺傷力之各式槍砲者，處5年以上有期徒刑，
併科新臺幣1千萬元以下罰金。
修正後槍砲彈藥刀械管制條例第12條第1項
未經許可，製造、販賣或運輸子彈者，處一年以上七年以下有期
徒刑，併科新台幣五百萬元以下罰金。
